最高法院刑事判決　　　　　　九十四年度台上字第二一一二號
　　上　訴　人　甲○○原名沈.
　　　　　　　　　　　　樂路1.
上列上訴人因偽造有價證券案件，不服台灣高等法院台南分院中
華民國九十一年七月二日第二審判決（九十一年度上訴字第四五
七號，起訴案號：台灣台南地方法院檢察署九十年度營偵字第一
五０九號），提起上訴，本院判決如下：
    主  文
上訴駁回。
    理  由
按刑事訴訟法第三百七十七條規定：上訴於第三審法院，非以判
決違背法令為理由，不得為之。是提起第三審上訴，應以原判決
違背法令為理由，係屬法定要件，如果上訴理由狀未依據卷內訴
訟資料，具體指摘原判決不適用何種法則或如何適用不當，或所
指摘原判決違法情事，顯與法律規定得為第三審上訴理由之違法
情形，不相適合時，均應認其上訴為違背法律上之程式，予以駁
回。本件原判決綜合全部卷證資料，認上訴人甲○○（原名沈勇
志）有其事實欄所載之犯行，已詳敘所憑之證據與認定之理由。
對於上訴人辯稱：本件貸款係羅山本主導，羅山本從中取得新台
幣三十二萬元利益，伊僅單純遵從羅山本指示於本票上簽署黃堅
森之姓名，當時本票上已蓋有黃堅森印文，伊無偽造有價證券之
犯罪故意云云，認係卸責之詞，不足採信，亦依調查所得證據，
逐一加以指駁及說明。因而撤銷第一審之科刑判決，改判依牽連
犯關係從一重仍論處上訴人意圖供行使之用，而偽造有價證券罪
刑。從形式上觀察，並無違背法令之情形存在。
上訴意旨略以：上訴人僅單純遵從羅山本指示，於眾多貸款文件
中簽署告訴人黃堅森之姓名，根本不知道其中有本件之本票，可
見無偽造有價證券之犯罪故意，原審祇因上訴人在本票上簽署黃
堅森姓名，即推測有偽造有價證券犯行，有不適用法則及適用不
當之違法；原審未查明羅山本是否共犯，及上訴人究於何時、何
地，以何方式偽造黃堅森之印章進而偽造該本票，有理由不備及
應於審判期日調查之證據，未予調查之違法；原審未審酌上訴人
自始無脫免票據付款責任之意，暨事後已與黃堅森和解，犯罪後
態度良好等情狀，依刑法第五十九條酌減其刑，有不適用法則之
違誤云云。惟查犯罪事實之認定、證據之取捨及其證明力如何，
乃事實審法院自由判斷之職權，如其取捨判斷不違背經驗法則與
論理法則，即不得指為違法，而據為上訴第三審之理由。本件原
審已在判決內說明本於調查所得心證，分別定其取捨而為事實判
斷之理由，並依確認之事實，說明上訴人單獨犯本件偽造有價證
券犯行之論據，核無違背客觀存在之經驗法則與論理法則，自屬
原審採證認事之適法職權行使，不容任意指摘。又有罪判決書應
記載之事實，指與論罪科刑有關之事項而言，如其所載之犯罪事
實，已足認與犯罪構成要件相當，而無礙於犯罪同一性之辨別者
，即不能以其枝微細節之有無記載指為違法。原判決認定上訴人
先於不詳時日偽造黃堅森之印章，至民國八十九年一月十三日持
以蓋在系爭本票上，並偽造黃堅森署押而偽造本票，顯已足辨別
其犯罪之同一性，不得因此指為違法。再量刑輕重及適用刑法第
五十九條酌減其刑與否，係屬事實審法院得依職權自由裁量之事
項，況刑法第五十九條之酌量減輕其刑，必於犯罪之情狀確可憫
恕，認予宣告法定最低度刑猶嫌過重者，始有其適用，至於犯罪
後之態度等情狀，僅可為法定刑內量刑之參考，不得據為酌量減
輕之理由。原判決已斟酌刑法第五十七條各款所列情狀而為刑之
量定，並未逾法定刑度，其未依刑法第五十九條規定減輕其刑，
要無違法可言，執此指摘，自非適法之第三審上訴理由。上訴意
旨仍執陳詞，就原判決理由已明白論斷之事項及採證、認事職權
之適法行使，專憑己見，任意指摘，自不足據以辨認原判決已具
備違背法令之形式要件。應認其上訴關於偽造有價證券而得上訴
第三審部分為違背法律上之程式，予以駁回。原判決認上訴人尚
牽連犯第三百三十九條第一項詐欺取財罪之不得上訴第三審罪名
部分，自無從適用審判不可分原則，併為實體上審判，亦應併予
駁回。
據上論結，應依刑事訴訟法第三百九十五條前段，判決如主文。
中　　華　　民　　國　九十四　年　　四　　月　二十八　日
                      最高法院刑事第九庭
                          審判長法官  張　淳　淙
                                法官  張　春　福
                                法官  呂　丹　玉
                                法官  洪　昌　宏
                                法官  王　居　財
      本件正本證明與原本無異
                                      書  記  官
中　　華　　民　　國　九十四　年　　五　　月　　五　　日
                                                      Ｅ
